【裁判字號】    95,訴,488
【裁判日期】    951206
【裁判案由】    偽造文書等
【裁判全文】
臺灣宜蘭地方法院刑事判決
公  訴  人  臺灣宜蘭地方法院檢察署檢察官
被      告  乙○○
上列被告因偽造文書等案件，經檢察官提起公訴（94年度偵字第
3343號、95年度偵字第1292號），被告於本院準備程序中為有罪
之陳述，經告以簡式審判程序之旨，並聽取當事人意見後，經合
議庭評議裁定由受命法官獨任行簡式審判程序，判決如下：
    主  文
乙○○連續行使偽造私文書，足以生損害於他人，累犯，處有期
徒刑柒月，簽帳單上偽造之「甲○○」署名陸枚沒收之；又意圖
為自己不法之利益，以詐術得財產上不法之利益，累犯，處有期
徒刑參月；又竊盜，累犯，處有期徒刑參月。應執行有期徒刑拾
壹月，簽帳單上偽造之「甲○○」署名陸枚沒收之。
    事  實
一、乙○○前因竊盜案件，經臺灣高等法院90年上易字第1424號
    判處有期徒刑1年6 月確定，甫於民國93年10月4日縮刑期滿
    執行完畢，猶不知悔改，竟意圖為自己不法之所有，於94年
    10月19日晚間8時許，在宜蘭縣宜蘭市○○路○段163巷1弄59
    號6 樓住處，未經其妹甲○○之同意，竊得甲○○所有之合
    作金庫銀行信用卡3 張，並基於圖謀自己不法之所有及行使
    偽造私文書之概括犯意，連續於附表編號1至4所示之時、地
    ，持卡號0000000000000000號之合作金庫銀行宜蘭分行信用
    卡，佯裝係信用卡之持有人，先後向附表編號1至4所示之特
    約商店刷卡購物或消費，並於刷卡後，分別在簽帳單上偽簽
    「甲○○」之署名各1 枚，再持以交還與各該店員而行使之
    ，致附表所示之特約商店，陷於錯誤，而交付如附表所示金
    額之物品或消費與乙○○，足以生損害於甲○○及如附表編
    號1至4所示商家對交易對象辨識之正確性。復另行起意，基
    於意圖為自己不法之利益，於附表編號5 所示之時、地，佯
    裝係信用卡之持卡人持卡消費，並獲得消費利益。嗣於95年
    3月10日中午12 時許，乙○○復另行起意，進入員山鄉○○
    路122號丙○○住處2樓之濟公神壇，竊取丙○○所有之金牌
    3面、新台幣100元及人民幣100元，得手後，於是日下午1時
    30分許，行經宜蘭市○○街95巷7 號前，因行跡可疑，為警
    盤查後始悉上情。
二、案經甲○○訴由宜蘭縣警察局宜蘭分局及宜蘭縣警察局礁溪
    分局報請臺灣宜蘭地方法院檢察署檢察官偵查起訴。
    理  由
一、認定犯罪事實所憑之證據及理由：
    上開犯罪事實業據被告於警詢、偵查及本院審理中均坦承不
    諱，核與證人甲○○、丙○○及附表編號3 特約商店負責人
    陳裕琳（警0000000000號卷第4-10頁、警0000000000號卷第
    7-9頁）於警詢時所陳情節大致相符，並有附表編號3刷卡後
    之簽帳單影本2紙、附表編號5、6刷卡後之簽帳單影本2紙、
    合作金庫銀行宜蘭分行國際信用卡遺失被竊異常交易處理紀
    錄表1紙、被告於附表編號3 特約商店持卡購物之照片6張、
    贓物認領保管單1紙及竊取金牌之現場照片6張（警00000000
    00號卷第11-14、偵3343號卷第17頁、警0000000000 號卷第
    13頁、第24-27 頁）在卷可稽，足認被告任意性自白與事實
    相符，犯行堪予認定。
二、論罪科刑之理由：
（一）被告行為後，於94年1月7日修正通過之新刑法已於95 年7
      月1日施行，修正後刑法第2條第1 項規定：「行為後法律
      有變更者，適用行為時之法律，但行為後之法律有利於行
      為人者，適用最有利於行為人之法律。」此規定係法律變
      更所生新舊法律比較適用之準據法，其本身不生新舊法比
      較之問題，均依裁判時即修正後之刑法第2條第1項定其應
      適用之刑法法律，合先敘明。
（二）刑法第339條第1項之詐欺取財罪及第320條第1項之竊盜罪
      並非此次修法之範圍，其罰金刑形式上仍分別維持「1,00
      0 元以下」及「500元以下」。然刑法第33條第5款已由原
      先「1元以上」修正為「新臺幣1,000元以上，以百元計算
      之」，且刑法施行法第1條之1亦規定：「中華民國九十四
      年一月七日刑法修正施行後，刑法分則編所定罰金之貨幣
      單位為新臺幣。九十四年一月七日刑法修正時，刑法分則
      編未修正之條文定有罰金者，自九十四年一月七日刑法修
      正施行後，就其所定數額提高為三十倍。但七十二年六月
      二十六日至九十四年一月七日新增或修正之條文，就其所
      定數額提高為三倍」，是刑法第339條第1項及第320 條第
      1項之罪，所得科處之罰金刑已因刑法第33條第5款之修正
      而實質變更為「最高新臺幣3萬元，最低新臺幣1,000元」
      及「最高新臺幣1萬5,000 元，最低新臺幣1,000元」。依
      被告行為時之刑罰法律，即罰金罰鍰提高標準條例第1 條
      前段提高倍數10 倍及修正前刑法第33條第5款罰金最低額
      以銀元1 元計算之規定，詐欺取財罪及竊盜罪所得科處之
      罰金刑分別係「最高為銀元1萬元即新臺幣3萬元，最低為
      銀元1元即新臺幣3元」及「最高為銀元5,000 元即新臺幣
      1萬5,000元，最低為銀元1元即新臺幣3元」。經新、舊法
      比較適用結果，修正後之新法並無較有利於被告之情形，
      爰依刑法第2條第1項前段，適用被告行為時之舊法。
（三）按在制式之書類上偽造他人簽名，足以為一定意見之表示
      者，應論以偽造私文書罪，而非僅止於偽造署押。本件被
      告於附表編號1至4，在信用卡簽帳單簽章欄上偽造「甲○○」之署押，係用以表示「甲○○」承認該消費單據，並
      同意發卡銀行對特約商店代墊款項之意，應論以偽造私文
      書罪，是核被告所為係犯刑法第216條、第210條之行使為
      造私文書罪及修正前刑法第320條第1 項之竊盜罪、第339
      條第1項、第2項之詐欺取財、得利罪。被告所為偽造「甲○○」署押之低度行為，為偽造私文書之高度行為所吸收
      ，偽造私文書之低度行為，復為其行使之高度行為所吸收
      ，均不另論罪。
（四）被告就附表編號3至5之各次犯行內容，均係於密切接近之
      時間內，在同一地點接續以甲○○之信用卡刷卡2 次，各
      次刷卡行為之獨立性薄弱，在時間差距上難以強行分開，
      應視為數個舉動之接續施行，屬接續犯，而為包括之一罪
      。
（五）被告先後於附表編號1至4所示之時、地為行使偽造私文書
      及詐欺取財犯行，時間緊接，犯罪構成要件相同，顯係基
      於概括犯意為之，雖被告行為後，刑法第56條連續犯之規
      定業已刪除，此刪除雖非犯罪構成要件之變更，然已影響
      其刑罰法律效果，自屬法律變更，經比較新、舊法適用結
      果，依新法論以數罪並無較有利於被告，爰依刑法第2 條
      第1 項前段，就被告先後多次行使偽造私文書及詐欺取財
      之犯行論以連續犯，各以一罪論，均依法加重其刑。
（六）刑法第55條後段關於牽連犯之規定於94年1月7日該次修正
      中業已刪除，惟修正後無論係論以數罪併罰或論以想像競
      合，均無較有利於被告之情形，是依刑法第2條第1項前段
      ，應認被告所犯行使偽造私文書罪、詐欺取財罪及竊取甲○○信用卡之竊盜罪，3 罪間有手段、目的之牽連關係，
      為牽連犯，應從一重論以行使偽造私文書罪。
（七）被告所犯行使偽造私文書罪、附表編號5 所示之詐欺得利
      罪及竊取丙○○所有新台幣100 元、人民幣100元金牌3面
      之竊盜罪，3罪間犯意各別，行為互殊，應予分論併罰。
（八）按刑法修正後，第47條由原先：「受有期徒刑之執行完畢
      ，或受無期徒刑或有期徒刑一部之執行而赦免後，五年以
      內再犯有期徒刑以上之罪者，為累犯，加重本刑至二分之
      一。」修正為47條第1 項：「受徒刑之執行完畢，或一部
      之執行而赦免後，五年以內故意再犯有期徒刑以上之罪者
      ，為累犯，加重本刑至二分之一。」查本件被告前因竊盜
      案件，經臺灣高等法院90年上易字第1424號判處有期徒刑
      1年6月確定，甫於民國93年10月4 日縮刑期滿執行完畢，
      有臺灣高等法院被告前案紀錄表在卷可稽（本院訴字73號
      卷第5-15頁），經比較上開新、舊法，被告無論依新法或
      舊法，均為累犯，應加重其刑，是修正後之刑法關於累犯
      之規定並無較有利於被告之情形，依刑法第2條第1項前段
      規定，應依修正前刑法第47 條之規定遞加重其刑。
（九）刑法第51條第5 款亦從：「宣告多數有期徒刑者，於各刑
      中之最長期以上，各刑合併之刑期以下，定其刑期。但不
      得逾二十年。」修正為：「宣告多數有期徒刑者，於各刑
      中之最長期以上，各刑合併之刑期以下，定其刑期。但不
      得逾三十年。」經新、舊法比較適用結果，應認修正後之
      刑法關於合併定執行刑之規定並無較有利於行為人之情形
      ，依刑法第2條第1項前段規定，自應依修正前刑法第51條
      第5款之規定，定其應執行之刑。
（十）爰審酌被告前曾有竊盜、強盜及強奪等財產性犯罪之前科
      ，有臺灣高等法院被告前案紀錄表在卷可參（本院卷第5-
      15頁），其年輕力壯，不循思正途牟利，竟僅因缺錢花用
      ，即屢次以不法手段取人財物，素行不佳，且與告訴人甲○○係兄妹關係，惟犯罪所得有限，造成損害之程度尚非
      嚴重，且犯後坦認犯行，態度尚稱良好等情狀，分別量處
      如主文所示之刑，併定其應執行之刑。
（十一）被告於附表編號1至4所示之時、地，以甲○○之信用卡
      刷卡6次，並在簽帳單簽章欄上偽造「甲○○」之署押6枚
      ，該等簽帳單雖未扣案，然因無證據顯示已滅失，爰依刑
      法第219條宣告沒收之。
據上論斷，應依刑事訴訟法第273 條之1第1項、第299條第1項前
段，刑法2 條第1項前段，修正前刑法第56條，刑法第216條、第
210條，修正前刑法第320條第1項、第339條第1項、第2項、第47
條、第55條後段，刑法第219條，修正前刑法第51條第5款，罰金
罰鍰提高標準條例第1條前段，判決如主文。
本案經檢察官吳廣莉到庭執行職務。
中    華    民    國    95    年    12    月     6    日
                  刑事第二庭法  官  楊坤樵
以上正本證明與原本無異。
如不服本判決應於收受本判決後10日內向本院提出上訴書狀，其
未敘述上訴理由者，並得於提起上訴後10日內向本院補提理由書
狀 (均須按他造當事人之人數附繕本)「切勿逕送上級法院」。
                            書記官  謝佩欣
中    華    民    國    95    年    12    月    7     日
附錄本案論罪科刑法條全文：
刑法第216條：
行使第二百十條至第二百十五條之文書者，依偽造、變造文書或
登載不實事項或使登載不實事項之規定處斷。
刑法第第210條：
偽造、變造私文書，足以生損害於公眾或他人者，處五年以下有
期徒刑。
刑法第339條第1項：
意圖為自己或第三人不法之所有，以詐術使人將本人或第三人之
物交付者，處五年以下有期徒刑、拘役或科或併科一千元以下罰
金。以前項方法得財產上不法之利益或使第三人得之者，亦同。
刑法第320條第1項：
意圖為自己或第三人不法之所有，而竊取他人之動產者，為竊盜
罪，處5年以下有期徒刑、拘役或500元以下罰金。
附表：
┌──┬────┬─────┬──────┬──────┐
│編號│  時間  │   地點   │    金額    │  所犯法條  │
├──┼────┼─────┼──────┼──────┤
│1.  │94年10月│宜蘭市民族│購買價值新臺│刑法第216 條│
│    │19日晚間│路426 號喜│幣（下同）2,│、第210 條、│
│    │8時24 分│互惠股份有│838 元之物品│第339條第1項│
│    │許      │限公司    │            │            │
├──┼────┼─────┼──────┼──────┤
│2.  │94年10月│宜蘭市民族│購買價值65元│同上        │
│    │19日晚間│路426 號喜│之物品      │            │
│    │8時26 分│互惠股份有│            │            │
│    │許      │限公司    │            │            │
├──┼────┼─────┼──────┼──────┤
│3.  │94年10月│宜蘭市中山│購買價值7,50│同上        │
│    │19日晚間│路3段292號│0 元之行動電│            │
│    │9時6分許│虹陽企業社│話1 支（接續│            │
│    │及同日晚│          │刷卡2筆，金 │            │
│    │間9時8分│          │額分別為4,63│            │
│    │許      │          │7元及2,863元│            │
│    │        │          │，各簽名1 枚│            │
│    │        │          │）          │            │
├──┼────┼─────┼──────┼──────┤
│4.  │94年10月│羅東鎮維揚│購買316 元之│同上        │
│    │19日晚間│路72號維揚│物品（接續刷│            │
│    │11時41分│福利事業有│卡2 筆，金額│            │
│    │許及同日│限公司    │分別為196 元│            │
│    │晚間11時│          │及120 元，各│            │
│    │43分許  │          │簽名1枚）   │            │
│    │        │          │            │            │
├──┼────┼─────┼──────┼──────┤
│5.  │94年10月│宜蘭市建軍│消費6,300 元│刑法第339 條│
│    │20日凌晨│路2之1號紫│（接續刷卡 2│第2項       │
│    │0時53 分│羅蘭護膚坊│筆，金額分別│            │
│    │許許及同│          │為3,300 元及│            │
│    │日凌晨 0│          │3,000 元；信│            │
│    │時53分30│          │用卡簽單上係│            │
│    │秒許    │          │乙○○署押）│            │
└──┴────┴─────┴──────┴──────┘


司法院資訊處製作；財團法人民間司法改革基金會備份。
